【裁判字號】    89,自,77
【裁判日期】    890411
【裁判案由】    公然侮辱
【裁判全文】
臺灣臺北地方法院刑事判決                            八十九年度自字第七七號
    自  訴  人  丁○○
    自訴代理人  戊○○
                丙○○
    被      告  甲○○
    選任辯護人  沈樹年
右列被告因公然侮辱案件，經自訴人提起自訴，本院判決如左：
    主  文
甲○○公然侮辱人，處罰金佰元，如易服勞役，以佰元折算壹日。
    事  實
一、甲○○於民國八十八年十月六日下午三時許，在台北市○○路○段五一號十三樓
    台北市建築師公會第一會議室中，參加「為協助各鄉鎮『九二一地震』受災戶認
    定工作專案會議」時，因不滿與會之丁○○以手勢、言語籲促甲○○離開會場，
    竟於此建築師得自由進入會議室之公然場合，出「FUCK YOU」等言，指罵丁○
    ○，侮辱貶損丁○○之人格、社會地位評價。
二、案經丁○○提起自訴。
    理  由
一、訊據被告甲○○對於在前揭時、地出言「FUCK YOU」等語乙節，固坦承不諱，惟
    矢口否認有何公然侮辱之犯行，辯稱：該工作專案會議僅邀請台灣省建築師公會
    台北市聯絡處、台北縣辦事處及台北市建築師公會常務理監事等人參加，並非任
    何人皆得與會發言，故在該會議室內發言，並非公然之場合；又「FUCK YOU」等
    詞係針對在場人士所發，並非針對丁○○個人云云。經查：
  (一)被告甲○○於前揭時地系爭工作專案會議中，因不滿自訴人丁○○以手勢、言語
    中斷質詢、催促伊離場，而辱罵自訴人丁○○「FUCK YOU」之事實，除據被告於
    本院審理時自承：「（問：你為何說出此話？）我確實是晚進來，我問主席現在
    進行討論的情形，我認為跟討論的事項無關，主席說之前已經討論過了，可是主
    席又沒辦法說出討論的內容，自訴人沒有徵詢主席同意就站起來講話，用手勢走
    過來，叫我跟他一起出去，我認為他是恐嚇我，安全有受到危害，我就在會議室
    裡面說這些話。」（見本院八十九年一月三十一日筆錄），是被告確實針對自訴
    人丁○○罵稱「FUCK YOU」等語外，業經自訴人丁○○指訴歷歷，並經在場目擊
    證人乙○○、賴淳義證述綦詳，堪信為真。
  (二)又經本院就系爭工作會議情形函詢台北市建築師公會，覆稱：「：：二、當天會
    議係為九二一震災緊急措施所為之會議，邀請單位（台灣省建築師公會台北市聯
    絡處、台北縣辦事處、台北市建築師公會常務理監事、理監事）所派之會員均可
    參加：：三、當天參加者共三十一名。：：五、會議場是否可任意進出，並無規
    定」，此有台北市建築師公會八十九年二月二十九日十一會字第○二五七號函
    及附件開會通知單、出席表在卷可參。復被告亦自承：系爭工作會議為建築師可
    自由參加簽到，並不會拒絕其他建築師等語（見本院八十九年三月二十八日筆錄
    ），而證人乙○○亦證稱：「我們有發通知的建築師才知道，沒有管制人員的出
    入，從電梯口到辦公室可自由進出，到會場要經過辦公室，進辦公室時小姐會過
    濾，進會場要簽到」（見本院三月六日筆錄），是當日會議場地屬開放式，凡建
    築師即可參與入會，已達特定多數人得共見、共聞之情形。再「FUCK YOU」在一
    般客觀之社會評價上，顯然具有貶抑他人人格之意義，被告甲○○於該地辱罵自
    訴人丁○○「FUCK YOU」，實已達「公然」侮辱之境地，尤難認其毫無公然侮辱
    之意欲。其辯稱並無公然侮辱犯意云云，顯屬事後卸飾之詞，委無足採。
  (三)綜上所述，本件事證已臻明確，被告犯行洵堪認定，應予依法論科。
二、核被告甲○○於公然之場合辱罵自訴人丁○○所為，係犯刑法第三百零九條第一
    項之公然侮辱罪。爰審酌被告犯罪動機、目的、手段、所生危害及犯罪後飾詞圖
    卸之態度等一切情狀，量處如主文所示之罰金刑，並諭知易服勞役折算標準，以
    資懲儆。
據上論斷，應依刑事訴訟法第二百九十九條第一項前段，刑法第三百零九條第一項、
第四十二條第二項，罰金罰鍰提高標準條例第一條前段、第二條，判決如主文。
本案經檢察官馮成到庭執行職務。
中      華      民      國      八十九      年     四     月    十一    日
                      臺灣臺北地方法院刑事第三庭
                                        法    官  郭  惠  玲
右正本證明與原本無異。
如不服本判決，應於判決送達後十日內，向本院提出上訴狀。
                                        書 記 官  林  淑  貞
中      華      民      國      八十九      年     四     月    十九    日
附錄本案論罪科所依據之法條全文：
刑法第三百零九條
一公然侮辱人者，處拘役或三百元以下罰金。
二以強暴犯前項之罪者，處一年以下有期徒刑、拘役或五百元以上罰金。


司法院資訊處製作；財團法人民間司法改革基金會備份。
